【裁判字號】    99,中簡上,179
【裁判日期】    990414
【裁判案由】    重利
【裁判全文】
臺灣臺中地方法院刑事判決           99年度中簡上字第179號
上  訴  人
即  被  告  乙○○
上列上訴人即被告因重利案件，不服本院臺中簡易庭民國99年1
月12日99年度中簡字第237號刑事簡易判決（檢察官聲請簡易判
決處刑案號：臺灣臺中地方法院檢察署98年度偵字第23076號）
，提起上訴，本院管轄第二審合議庭判決如下︰
    主    文
上訴駁回。
乙○○緩刑貳年，並向指定之政府機關、政府機構、行政法人、
社區或其他符合公益目的之機構或團體，提供伍拾小時之義務勞
務，緩刑期間付保護管束。
    犯罪事實及理由
一、本案經本院合議庭審理結果，原審據被告之自白、告訴人之
    指訴、扣案之空白借據2紙及被告與共犯「小劉」聯絡使用
    之行動電話1支等證據，認被告重利犯行事證明確，判處被
    告有期徒刑參月，如易科罰金，以新臺幣（下同）1千元折
    算壹日，認事用法及量刑均無不當，應予維持，並引本院第
    一審刑事簡易判決書之記載（如附件）。
二、上訴意旨略以：被告犯後已和告訴人達成和解，現有正當工
    作，已知悔悟且無再犯之虞，爰請求撤銷原判決，給予從輕
    量刑或緩刑之宣告等語。
三、核被告乙○○所為，係犯刑法第344條之重利罪。按量刑輕
    重，係屬事實審法院得依職權自由裁量之事項，苟已斟酌刑
    法第57條各款所列情狀而未逾越法定刑度，不得遽指為違法
    。至於緩刑之宣告，除應具備同法第74條所定條件外，並須
    有可認為以暫不執行刑罰為適當之情形，始得為之，此亦屬
    法院裁判時得依職權自由裁量之事項，當事人不得以原審未
    諭知緩刑即指為違背法令；又在同一犯罪事實與情節，如別
    無其他加重或減輕之原因，下級審所量定之刑，若無過重或
    失輕之不當情形，則上級審法院對下級審法院之職權行使，
    原則上應予尊重（最高法院72年臺上字第6696號及85年度臺
    上字第2446號判決意旨參照）。查被告乙○○雖據與告訴人
    之和解書提起上訴，其和解條件為被告就告訴人尚積欠被告
    借款之部分免除債務，然相對於告訴人僅實際借得2萬7千元
    ，已繳納重利達18萬3千餘元而言，原審量刑尚未過重，且
    被告亦未對犯罪事實提出其他有利之辯解，僅泛言原審判決
    未予之緩刑，即認原審判決有所不當，然揆諸前開判例及判
    決要旨，實難認其上訴為有理由，應予駁回。
四、復按緩刑為法院刑罰權之運用，旨在獎勵自新，祇須合於刑
    法第74條所定之條件，法院本有自由裁量之職權（最高法院
    72台上字3467號判例意旨參照）。是查，被告乙○○未曾因
    故意犯罪受有期徒刑以上刑之宣告，有臺灣高等法院被告前
    案紀錄表及臺灣臺中地方法院檢察署刑案資料查註紀錄表各
    1份附卷可稽。其因業無取途，頓起利心，一時失慮，致罹
    刑典，其情尚有可原。又嗣與告訴人達成和解，此有被告所
    提出之與告訴人丙○○之和解書1紙在卷可稽，顯見其甚有
    悔意。本院審酌上情後，認為被告乙○○不僅於本院審理時
    坦認罪行，嗣後並積極謀求與告訴人和解，依其此等態度，
    顯見被告經此教訓，已得有相當之警惕，日後應無再犯之虞
    ，故前開宣告之刑，以暫不執行為適當，爰依刑法第74條第
    1項第1款規定宣告緩刑2年，以勵自新。再為使其於緩刑期
    間內，仍深知戒惕，避免緩刑之宣告遭撤銷，且導正其不依
    合法途徑獲取財富之心態，併依刑法第74條第1項第5款規定
    ，宣告其於緩刑期間內，向指定之政府機關、政府機構、行
    政法人、社區或其他符合公益目的之機構或團體，提供50小
    時之義務勞務，並依刑法第93條第1項第2款之規定，諭知其
    應於緩刑期間付保護管束，期能使上訴人即被告於義務勞務
    過程及保護管束期間，確切明瞭其行為所造成之損害，並培
    養正確法治觀念。
五、據上論斷，應依刑事訴訟法第455條之1第1項、第3項、第37
    3條、第368條，刑法第74條第1項第1款、第5款、第93條第1
    項第2款，判決如主文。
本案經檢察官甲○○到庭執行職務。
中    華    民    國    99    年     4    月    14     日
            刑事第十七庭    審判長法  官  陳玉聰
                                  法  官  劉惠娟
                                  法  官  洪挺梧
以上正本證明與原本無異。
不得上訴。
                                  書記官  劉雅玲
中    華    民    國    99    年     4    月    14     日

司法院資訊處製作；財團法人民間司法改革基金會備份。
